臺灣臺中地方法院刑事判決　　　　　　　96年度易字第2698號
公　訴　人　台灣臺中地方法院檢察署檢察官
被　　　告　丙○○
上列被告因妨害名譽案件，經檢察官提起公訴（96年度偵續字第
177號），本院判決如下：
    主    文
丙○○散布文字，指摘足以毀損他人名譽之事，處拘役伍拾日，
如易科罰金以新台幣壹仟元折算壹日。減為拘役貳拾伍日，如易
科罰金以新台幣壹仟元折算壹日
    犯罪事實
一、丙○○與乙○○均為臺中縣大里市○○街「大砌四方」社區
    之住戶，該社區住戶於民國95年5月19日及22日召開第1次區
    分所有權人會議及第1 次臨時管理委員會會議，丙○○及乙○○分別獲住戶推選擔任該社區管理委員會（下稱管委會）
    主任委員及設備委員職務。丙○○嗣因其擅自對外發文及遴
    選該社區管理公司等問題，與乙○○及管委會其他委員發生
    衝突，丙○○於95年6月7日管委會第3 次臨時會中，憤而宣
    布辭去主任委員職位，並隨即離開會場，管委會因而決議由
    副主任委員黃朝煌代理主任委員一職。於95年6月9日管委會
    第4 次臨時會議中，丙○○出席約15分鐘後宣布退席，由黃
    朝煌擔任主席，出席委員以6比3之票數，通過聘請由乙○○
    推薦之「臺灣國際公寓大廈管理維護公司」（下稱「臺灣國
    際公司」），而非丙○○推薦之「豈林公司」，擔任該社區
    之管理維護工作，並全數贊成調整丙○○為文康委員。
二、丙○○心生不滿，明知上開情事係經管委會以多數決議通過
    ，竟基於意圖散布於眾，毀損乙○○名譽之犯意，於95年7
    月間某日製作「陳情書」，內容指稱乙○○「強勢運作委員
    會要台灣國際進場服務」、「未經區權會同意..... 以莫須
    有之罪名，強行將本人之主任委員職務調整為文康委員」及
    「乙○○女士自稱懂法、玩法之人，卻強勢主導委員會成員
    一起做出不符法令程序之事」等語，於95年7 月27日將該「
    陳情書」發函予臺中縣政府、大里市公所及豐邑建設股份有
    限公司，足以毀損乙○○之名譽；復以接續之犯意，於95年
    8月3日晚間住戶臨時會議中，利用不知情自稱「張吉律師」
    之張積祥進入會場，在不特定住戶前，宣讀上開「陳情書」
    之內容，亦足以毀損乙○○之名譽。
三、案經乙○○訴請臺灣臺中地方法院檢察署檢察官偵查起訴。
    理    由
一、訊據被告丙○○固坦承有製作並散發「陳情書」，以及利用
    張積祥，於住戶臨時會議當眾宣讀其內容之事實，惟矢口否
    認有何妨害名譽犯行，辯稱：陳情書所記載的都是事實，每
    件事都有依據，自己辭職就辭職了，將其調整為文康委員是
    一種侮辱，「臺灣國際公司」是告訴人乙○○的朋友介紹進
    去的，該公司提早入場，社區就要提早付錢，對社區不利，
    伊是為了社區公益才如此作云云。
二、上揭事實，業據告訴人陳明珠指述綦詳。被告固執前指情詞
    辯解，並聲請傳訊證人即住戶甲○○到庭作證，惟查：
    (一)被告及告訴人原分別為「大砌四方」社區主任委員及設備
      委員職務，被告於95年6月7日管委會第3 次臨時會中，宣
      布辭去主任委員，於95年6月9日管委會第4 次臨時會議中
      ，出席委員以6比3之票數，通過聘請由告訴人推薦「臺灣
      國際公司」，而非被告推薦之「豈林公司」，擔任該社區
      之管理維護工作，並全數贊成調整被告為文康委員一節，
      為被告所不爭執，核與證人即副主任委員黃朝煌、委員黃
      建嘉及住戶陸星達等人於偵查中證述之情節相符，並有會
      議紀錄3 份及公告1份附卷可按（96年度偵續字第177號卷
      證一至證四），此部分之事實應可認定。
    (二)又被告於95年7 月間製作「陳情書」，內容指稱告訴人「
      強勢運作」、「未經區權會同意..... 強行調整為文康委
      員」、「自稱懂法、玩法之人」及「強勢主導」等語，並
      於95年7 月27日將該「陳情書」發函予臺中縣政府、大里
      市公所及豐邑建設股份有限公司，進而於95年8月3日在不
      特定住戶前，利用張積祥宣讀上開「陳情書」內容一節，
      除為被告所不爭執外，並有「陳情書」、「委任狀」、「
      發言單」及台中縣政府95年被告固以8 月14日府工使字第
      0950208974號函（對被告陳情書之覆函）各1 份在卷可稽
      ，此部分之事實亦堪認定。
    (三)至於被告辯稱：95年6月7日於管委會會議中伊辭去主任委
      員，及95年6月9日之管委會會議中通過由「台灣國際公司
      得標」之會議紀錄均有記載不實之情況，並無法如實反應
      當時會議進行之情形，告訴人陳明珠於會議中確實有強勢
      主導之事實，此部分證人甲○○可以證明云云。經本院傳
      訊證人甲○○到庭，證人固證稱：會議紀錄確有未如實記
      載之情況，惟查：證人甲○○並非當時社區之委員，且依
      卷附兩次會議紀錄之出席簽到表所示，其中「列席人員」
      ( 即非委員之住戶)部分，亦均無證人甲○○之簽名，則
      證人是否確實出席會議，已有可議，所為證言，自不足為
      被告有利之認定。
    (四)況且，被告既係自行請辭主委在先，管委會始決議調整其
      職務為文康委員。且遴選「臺灣國際公司」擔任該社區管
      理維護工作，亦係經管委會以投票方式多數決通過，縱然
      「臺灣國際公司」乃告訴人所推薦，但被告亦有推薦「豈
      林公司」供管委會遴選，二人實立於平等之地位，上開事
      項皆非告訴人一人之力量所能主導，被告曾親自參與多次
      管委會，對前開內容自無不知之理。再參以，證人黃朝煌
      黃建嘉及陸星達復均於偵查中證稱被告製作之「陳情書」
      內容與事實不符，足證被告於陳情書內指稱告訴人「強勢
      運作委員會要台灣國際進場服務」、「未經區權會同意..
      .. 以莫須有之罪名，強行將本人之主任委員職務調整為
      文康委員」及「乙○○女士自稱懂法、玩法之人，卻強勢
      主導委員會成員一起做出不符法令程序之事」之內容，確
      實與事實不符。
    (五)被告雖又辯稱：陳情書之內容並未對告訴人之名譽構成傷
      害，此由告訴人仍續任管委會之監察委員可資證明。惟查
      ：依一般社會通念，被告指責告訴人「強勢運作」、「自
      稱懂法、玩法之人」尤其是「強行調整」等語，實有影射
      告訴人圖個人利益心懷不軌，因而排除異己之意。且本件
      既牽扯被告與告訴人各自支持之管理公司，應由何公司進
      駐該社區之爭議，被告散發之內容，不無影射告訴人與所
      支持之管理公司有所勾結，並從中獲利之嫌，其內容已足
      以毀損告訴人之名譽甚明。再參以被告不謹將陳情書散發
      予台中縣政府、大里市公所及建設公司，更利用住戶臨時
      會議，當眾宣讀陳情書之內容，其主觀上有妨害告訴人名
      譽之意圖甚明。綜上所述，被告之辯解不足採信，本件事
      證明確，其犯行堪予認定，應依法論科。
三、至於證人甲○○固證稱在自己的信箱內亦發現被告散發之陳
    情書，惟此部分，除證人甲○○於本院審理中曾作如此證述
    外，其餘包括告訴人、主任委員黃朝煌、委員黃建嘉及住戶
    陸星達等人，於偵查或本院審理中均未陳述被告有散發陳情
    書置於住戶信箱內之行為，此部分應係證人甲○○記憶模糊
    所致，自不能為被告不利之認定，併此敘明。
四、核被告所為係犯刑法第310條第2項之加重誹謗罪（散發陳情
    書部分）及310條第1項之普通誹謗罪（當罪宣讀陳情書內容
    部分）。被告於95年7 月27日散發該陳情書予台中縣政府、
    大里市公所及豐邑建設股份有限公司後，接續於95年8月3日
    之住戶臨時會議中宣讀陳情書之內容，應認係包含於其犯罪
    計畫行為中之一部分，應屬於法律上之同一行為。其以一行
    為同時觸犯加重誹謗罪及普通誹謗罪，應依刑法第55條之規
    定，從一重依刑法第310條第2項之加重誹謗罪處斷。被告利
    用不知情自稱「張吉律師」之張積祥犯罪，為間接正犯。爰
    審酌被告為阻止告訴人所推薦之管理公司進駐社區，以利自
    己推薦之管理公司能獲得委員會之採用，因而散布對告訴人
    名譽有所妨礙之言論之犯罪動機、及告訴人所受傷害之程度
    、被告犯罪後否認犯行，雖曾於審理中表達與告訴人和解之
    意願，惟條件未能為告訴人接受等一切情狀，量處如主文所
    示之刑，並諭知易科罰金之折算標準。
五、另被告所犯加重誹謗罪，因其犯罪時間在96年4 月24日以前
    ，合於中華民國96年罪犯減刑條例第2 條第1項第3款之減刑
    條件，應減其刑期二分之一。
據上論斷，應依刑事訴訟法第299 條第1項前段、刑法第310條第
2項、第55條、第41條第1項前段，刑法施行法第1條之1，中華民
國96年罪犯減刑條例第2 條第1項第3款、第7條、第9條，判決如
主文。
中　　華　　民　　國　　96　　年　　8 　　月　　29　　日
                  刑事第六庭  法  官  高英賓
上正本證明與原本無異。
如不服本判決，應於送達後十日內向本院提出上訴狀（須附繕本
），上訴於台灣高等法院台中分院。
                              書記官  司立文
中　　華　　民　　國　　96　　年　　8 　　月　　29　　日
附錄論罪科刑法條：
中華民國刑法第310條
意圖散布於眾，而指摘或傳述足以毀損他人名譽之事者，為誹謗
罪，處1年以下有期徒刑、拘役或5百元以下罰金。
散布文字、圖畫犯前項之罪者，處2年以下有期徒刑、拘役或1千
元以下罰金。
對於所誹謗之事，能證明其為真實者，不罰。但涉於私德而與公
共利益無關者，不在此限。
